臺灣苗栗地方法院民事裁定
111年度消債清字第5號
聲  請  人  
即債務人    林保光  
代  理  人  王銘助律師
債  權  人  國泰世華商業銀行股份有限公司

法定代理人  郭明鑑  


債  權  人  臺灣中小企業銀行股份有限公司

法定代理人  林謙浩  
代  理  人  詹小萍  
債  權  人  聯邦商業銀行股份有限公司


法定代理人  林鴻聯  


債  權  人  遠東國際商業銀行股份有限公司

法定代理人  周添財  


債  權  人  玉山商業銀行股份有限公司


法定代理人  黃男州  
代  理  人  紀景揚  

債  權  人  台新國際商業銀行股份有限公司

法定代理人  尚瑞強  
上列當事人間聲請清算程序事件，本院裁定如下：
    主  文
債務人林保光自民國111年7月29日上午11時起開始清算程序。
本件清算程序之進行由辦理清算執行事務之司法事務官為之。
    理  由
一、按債務人不能清償債務或有不能清償之虞者，得依消費者債
    務清理條例（下稱消債條例）所定更生或清算程序，清理其
    債務；債務人於法院裁定開始更生程序或許可和解或宣告破
    產前，得向法院聲請清算；債務人對於金融機構負債務者，
    在聲請更生或清算前，應向最大債權金融機構請求協商債務
    清償方案，或向其住、居所地之法院或鄉、鎮、市、區調解
    委員會聲請債務清理之調解，消債條例第3 條、第80條、第
    151 條第1 項分別定有明文。又法院開始清算程序之裁定，
    應載明其年、月、日、時，並即時發生效力；法院裁定開始
    更生或清算程序後，得命司法事務官進行更生或清算程序，
    同條例第83條第1 項、第16條第1 項前段亦規定甚明。
二、聲請意旨略以：聲請人因無力清償積欠之債務合計約新臺幣
    （下同）1,524,934元，前向本院聲請債務清理之調解，惟
    調解不成立，復未經法院裁定開始更生程序或許可和解或宣
    告破產，爰依法聲請清算等語。
三、經查：
  ㈠聲請人前於民國108年以其有不能清償債務之虞，向本院聲請
    債務清理之調解，於109年3月12日調解不成立乙節，業經聲
    請人提出本院108年度苗司消債調字第100號調解不成立證明
    書。故本院應綜合聲請人之收支及財產狀況，評估其是否已
    達不能維持最低生活條件，而有不能清償債務或有不能清償
    之虞之情形。
  ㈡聲請人主張其長期失業，並無收入，財產僅有1981年製裕隆
    汽車一輛等情，業據聲請人提出全國財產總歸戶財產查詢清
    單及109、110年綜合所得稅各類所得資料清單及郵政存簿儲
    金簿存摺封面及內頁影本等件為證（見卷第59頁、147-149
    頁）。觀諸聲請人綜合所得稅各類所得資料清單，109年度
    所得為42,000元，110年度則無任何所得資料，且財產資料
    所示僅有一輛1981年裕隆汽車一輛，已無價值；復觀聲請人
    之金融帳戶存摺明細，存款餘額僅2千餘元，堪信聲請人主
    張其有不能清償債務之情事。
  ㈢又債務人必要生活費用，以最近1 年衛生福利部或直轄市政
    府所公告當地區每人每月最低生活費1.2 倍定之；受扶養者
    之必要生活費用，準用第1 項規定計算基準數額，並依債務
    人依法應負擔扶養義務之比例認定之，消債條例第64條之2
    第1 、2 項分別定有明文。另債務人聲請更生或清算時所提
    財產及收入狀況說明書，其表明每月必要支出之數額，與本
    條例第64條之2 第1 項、第2 項規定之認定標準相符者，毋
    庸記載原因、種類及提出證明文件，消債條例施行細則第21
    之1 條第3 項亦有明定。查衛生福利部公告之111 年臺灣省
    每人每月最低生活費為14,230元，而聲請人陳報其聲請清算
    前2 年內之每月必要支出為14,866元，經核未逾前述臺灣省
    每人每月最低生活費1.2 倍之金額，自足憑採。又聲請人陳
    報尚須扶養聲請人之父林建東云云；惟其並未提出任何證明
    文件，此部分不予計入其生活所必須之扶養費。是依聲請人
    目前失業無收入之情況下；其名下僅一輛無價值之舊車。另
    聲請人雖陳報其債務總額為1,524,934元；惟經本院通知債
    權人陳報債權後，聲請人實際債務迄108年12月9日（聲請調
    解前一日）止，總額為3,023,459元（詳如附表所示）。則
    聲請人為無收入狀況，相較於目前積欠之債務總額3,023,45
    9元，實差距甚大。是本院審酌聲請人之財產、信用、勞力
    及生活費用支出等情，足認聲請人之經濟狀況已有不能清償
    債務之虞，而有藉助清算制度調整其與債權人間之權利義務
    關係，重建其經濟生活之必要。
四、綜上所述，聲請人依其收支及財產狀況，確有不能清償債務
    之情事，且未經法院裁定開始更生程序或許可和解或宣告破
    產，復無消債條例第6 條第3 項、第8 條或第82條第2 項所
    列事由存在，則聲請人聲請清算，核屬有據，應予准許。又
    聲請人名下並無可供即時換價之財產，本院審酌本件清算程
    序之規模，足認其財產應不敷清償清算程序之費用，爰依首
    揭規定，裁定開始本件清算程序。且清算程序之進行由辦理
    清算執行事務之司法事務官為之。
五、據上論結，依消債條例第83條第1 項、第16條第1項前段，
    裁定如主文。
中    華    民    國  111     年    7     月    28    日
                  民事第一庭  法  官  宋國鎮
以上正本係照原本作成。
本裁定不得抗告。
中    華    民    國  111     年    7     月    28    日
                              書記官  歐明秀
                              
　　　　　　　　　　　　　　　
附表：

編號 債權人名稱 債權數額（含本金、利息及違約金；幣別：新臺幣）   備註 1. 遠東國際商業銀行股份有限公司          435,956元 見卷第83頁 2. 聯邦商業銀行股份有限公司          549,840元 見卷第87頁 3. 臺灣中小企業銀行股份有限公司          292,993元 見卷第95頁 4. 國泰世華商業銀行股份有限公司        1,092,660元 見卷第101頁 5. 玉山商業銀行股份有限公司           79,770元 見卷第123頁 6. 台新國際商業銀行股份有限公司          572,240元 見卷第133頁 合計         3,023,459元  

　　　
　　　，